【裁判字號】    89,訴,274
【裁判日期】    900329
【裁判案由】    清償債務
【裁判全文】
臺灣宜蘭地方法院民事判決  八十九年度訴字第二七四號
    原      告  甲○○
    訴訟代理人  乙○○
    被      告  丙○○
右當事人間請求清償債務事件，本院判決如左：
    主    文
原告之訴駁回。
訴訟費用由原告負擔。
    事    實
一、原告方面：
  （一）聲明：
          １、被告應給付原告新台幣（下同）二百萬元及起訴狀繕本送達翌日起至清償日
              止，按年息百分之五計算之利息。
          ２、訴訟費用由被告負擔。
  （二）陳述：
          １、被告於民國（下同）八十七年及八十八年間以原告名下不動產（門牌號碼：
              宜蘭縣冬山鄉○○村○○路五三巷八號）房屋一棟供作擔保物，向台北國際
              商業銀行羅東分行貸款，借款金額為二百萬元，作為其生意週轉金，撥款後
              再轉至其債務人名下合作金庫羅東支庫甲存帳號：三六三四五號帳戶中。嗣
              因被告未繳付利息，乃由原告代為返還，被告為主債務人，自應將上開借款
              返還原告。
  （三）證據：提出支票存款、收據、支付命令抵押權塗銷同意書、他項權利證明書、台北
        區中小企業銀行存摺影本一件、宜蘭縣政府函影本二件、存證信函影本二件、借據
        影本四件為證；並請求調閱被告合作金庫八十七年七月至八十九年一月三十一日存
        款單。
 二、被告方面：
  （一）聲明：請求判決如如主文所示。
  （二）陳述：兩造已離婚，系爭借款非由被告所借，不應由被告負責。若被告有借款，為
        何原告離婚後尚給付原告二百萬支票一紙。
  （三）證據：提出離婚協議書、土地所有權狀、建築改良物所有權狀、借款明細、台灣高
        等法院民事裁定、支票影本各一件、存證信函正本二件為證。
    理    由
一、本件原告主張被告向台北國際商業銀行借款二百萬元，已由原告全部代為墊付，被告自
    應返還原告所墊付之二百萬元及利息。被告則以其非債務人等語置辯。
二、經查，兩造間所爭執之向台北國際商業銀行借款二百萬元之契約當事人，於契約書上，
    係以原告為借款人，而被告為連帶保證人之事實，為兩造所不爭執，並有借據影本二件
    附卷足稽，應值信實。本件爭執重點，乃在原告清償系爭借款後，得否向被告請求返還
    及被告有否向原告借貸二百萬元。
三、就原告清償借款後，得否向被告主張返還其所清償借款一節，按連帶保證之所謂連帶，
    係指保證人與主債務人負同一債務，對於債權人各負全部給付之責任而言，此就民法第
    二百七十二條第一項規定連帶債務之文義參照觀之甚明（參照最高法院四十五年台上字
    第一四二六號判例），故就其與債權人關係而言與普通保證截然有異。惟就其與主債務
    人之關係，則仍不失為保證之一種，非無民法第七百四十九條之適用，經向債權人為清
    償後，債權人對主債務人之債權，於其清償限度內，固得移轉予連帶保證人。惟查，本
    件借貸契約之主債務人既為原告，則其清償借款後，自無向保證人請求返還之理，其主
    張自乏依據。
四、復按當事人主張有利於己之事實者，就其事實有舉證之責任，為民事訴訟法第二百七十
    七條前段所明定。本件原告主張被告有向伊借款二百萬元，及被告係以其名義，向台北
    國際商業銀行借款二百萬元後再行轉入被告帳戶等情，已為被告否認，就此有利於原告
    之事實，自應由原告負舉證之責。就此，原告雖提出聲請本院查詢被告合作金庫自八十
    七年七月至八十九年一月三十一日交易往來資料，惟經比對，尚無原告所指二次一百萬
    之借款，其中雖經原告核對指出數筆金額係由其帳戶匯入被告帳戶中，惟其金額不齊，
    總數亦與原告所指不同，應認被告所稱系爭金額係兩造婚姻關係存續期間生意往來出入
    款項較屬可採。此外，原告未提其他確切佐證，足以證實被告與其有二百萬元借款之合
    意及交付該款項之事實，或被告有以原告名義借款之事實，依上開舉證責任法則，其不
    利即應歸於原告，應認其主張不足採信。
五、綜上所述，原告之主張，並無依據，為無理由，應予駁回。
六、原告之訴為無理由，依民事訴訟法第七十八條，判決如主文。
中        華        民        國   九十     年      三       月    二十九     日
                                臺灣宜蘭地方法院民事庭
~B法      官  姜世明
右為正本係照原本作成
如對本判決上訴，須於判決送達後廿日內向本院提出上訴狀（應附繕本）
中        華        民        國   九十     年      四       月     三        日
~B法院書記官  廖文章


司法院資訊處製作；財團法人民間司法改革基金會備份。
